臺灣桃園地方法院刑事判決　　　　　　 96年度交簡上字第9號
上　訴　人
即　被　告　丙○○
上列上訴人即被告因過失傷害案件，不服本院民國95年11月30日
95年度壢交簡字第852 號第一審刑事簡易判決（聲請簡易判決處
刑案號：95年度偵字第1472號），提起上訴，本院管轄之第二審
合議庭判決如下：
    主  文
原判決撤銷。
丙○○從事業務之人，因業務上之過失傷害人，處拘役肆拾日，
如易科罰金，以銀元佰元即新台幣玖佰元折算壹日。緩刑貳年
。
    事  實
一、丙○○前因竊盜案件，經臺灣高等法院以79年度上訴字第42
    84號判處有期徒刑2 年，並經最高法院以80年台上字第2505
    號駁回上訴確定，後經減刑為有期徒刑1 年，於民國80年7
    月30日入監執行，甫於81年7 月7 日執行完畢（不構成累犯
    ）。其係環偉科技股份有限公司之送貨員，平日以駕駛營業
    用小貨車為業，為從事駕駛業務之人，於94年7 月5 日晚間
    ，駕駛車牌號碼8411－DZ號自用小客車，沿臺15線省道內側
    車道由桃園縣觀音鄉往大園鄉方向行駛，於當日19時45分許
    ，行經臺15線省道36.9公里處即桃園縣大園鄉許厝港102 號
    前閃光黃燈之交岔路口處，理應注意車前狀況，隨時採取必
    要之安全措施，又汽車行車應依減速慢行之標誌指示行駛，
    而依當時天候晴、夜間有照明、柏油路面乾燥、無缺陷、無
    障礙物、視距良好，又無不能注意之情事，竟疏未注意，於
    上述時間，適有乙○○（原名張端容）所騎乘車牌號碼LON
    －907 號重型機車搭載其女甲○○，由上開道路外側車道朝
    同方向行駛，行經上開地點亦疏未注意保持安全距離，且未
    讓直行車先行，即貿然變換車道至內側快車道而欲迴轉，致
    丙○○煞避不及撞擊乙○○所騎乘之前開機車，致乙○○、
    甲○○人車倒地後，乙○○受有雙足及左大腿多處擦傷、雙
    膝挫傷等傷害，甲○○受有左肘擦傷併挫傷、左臂挫傷等傷
    害。丙○○於肇事後主動報警處理，並停留於現場，於犯罪
    未被發覺前，向據報前往現場處理尚未知悉何人為肇事者之
    承辦員警張化成告知其為肇事者，並進而接受裁判，而知悉
    上情。
二、案經乙○○、甲○○訴由桃園縣政府警察局大園分局報請臺
    灣桃園地方法院檢察署察官偵查後聲請簡易判決處刑。
    理  由
一、訊據被告丙○○對於上開事實，於檢察官訊問、原審及本院
    審理時均坦承不諱，並經告訴人乙○○、甲○○於警詢證述
    綦詳，復有道路交通事故現場圖1 紙、道路交通事故調查報
    告表2 紙、照片10張及敏盛綜合醫院出具之診斷證明書2 紙
    附卷足證（見偵卷第2 頁至第3 頁、第17頁至第24頁），是
    被告前述自白，核與事實相符，堪予採信。
二、按行車速度，依速限標誌或標線之規定，並應依減速慢行之
    標誌、標線或號誌指示行駛，道路交通安全規則第93條第1
    項第3 款定有明文。次按閃光黃燈係表示「警告」，車輛應
    減速接近，注意路口安全，並小心通過，道路交通標誌標線
    號誌設置規則第210 條第1 項亦定有明文。另按「道路交通
    安全規則」係依據「道路交通管理處罰條例」授權有關機關
    訂定發布，依據後者第1 條之規定，立法目的乃為加強道路
    交通管理，維護交通秩序，確保交通安全，且對違反前者規
    定義務者，於該條例第44條第2 款定有處罰規定，是道路交
    通安全規則之規定，自係為預防交通危險發生，以維交通秩
    序並確保交通安全而設。經查，本件車禍地點為臺15線省道
    36.9公里處即桃園縣大園鄉許厝港102 號前之交岔路口，於
    該路口處設有閃光黃燈之號誌，又肇事前被告所駕之自用小
    客車沿桃園縣觀音鄉往大園鄉方向行駛，至閃光黃燈號誌交
    岔路口直行，告訴人乙○○亦沿同方向之外側車道行駛，至
    前述交岔路口由慢車道行駛至路口欲左轉時，被告所駕駛之
    自用小客車車頭與告訴人乙○○所騎乘之上開重型機車車尾
    碰撞，肇事後，被告所駕駛之自用小客車右前車頭（身）凹
    損，告訴人乙○○所騎乘之重型機車後車尾、右側車身受損
    ，而被告之自用小客車車頭已進入斑馬線行人穿越道內，車
    頭方向仍約略向右朝大園方向，左邊煞車痕全長14.5公尺，
    右邊煞車痕全長13.9公尺，此有道路交通事故現場圖及現場
    照片10張在卷可憑（參偵卷第17頁、第20頁至第24頁），是
    被告未依規定行經有閃光黃燈標誌交岔路口減速慢行，竟仍
    以高於限速50公里之速度（被告稱時速約60公里）行進，且
    依當時天候晴、夜間有照明、柏油路面乾燥、無缺陷、無障
    礙物、視距良好，並無不能注意，仍疏未注意，未能保持安
    全距離致撞擊告訴人乙○○所騎乘之機車，致告訴人乙○○
    、甲○○受有前述傷害，被告自有過失。復按機器腳踏車變
    換車道時，應讓直行車先行，並注意安全距離，道路交通安
    全規則第99條第1 項第3 款定有明文，告訴人乙○○騎乘機
    車變換車道欲左轉時，未注意保持安全距離，且未讓直行車
    先行，即貿然變換車道，而本件事故發生時雖為夜間，仍有
    照明設備，無障礙物，依當時現場情狀又非不能注意，竟疏
    未注意未讓直行車先行，亦有過失至明，此並有桃園縣警察
    局大園分局道路交通事故現場圖之肇事經過摘要：「Ａ車駕
    駛人丙○○駕駛自小客車…，與Ｂ車駕駛人張端容（已更名
    為乙○○）騎乘LON －907 號重型機車，變換車道不當，因
    而發生交通事故…」，此亦有道路交通事故現場圖1 紙、現
    場照片10張在卷可證（參偵卷第17頁、第20頁至第24頁）。
    綜上所述，告訴人乙○○、甲○○傷害之結果與被告前述過
    失行為間，具有相當因果關係。本案事證明確，被告過失犯
    行堪以認定，應予依法論科。
三、按刑法於94年2 月2 日修正公布，95年7 月1 日施行後，有
    關新舊法之適用原則，其中法律變更之比較適用原則，新法
    第2 條第1 項之規定，係規範行為後法律變更所生新舊法律
    比較適用之準據法，於新法施行後，應適用新法第2 條第1
    項之規定，為「從舊從輕」之比較；又刑之重輕標準，依裁
    判時之規定（最高法院刑事庭第8 次會議決議參照）。而修
    正後刑法第2 條第1 項規定：「行為後法律有變更者，適用
    行為時之法律。但行為後之法律有利於行為人者，適用最有
    利於行為人之法律」。又比較適用最有利於行為人之法律，
    應就罪刑有關之一切情形，比較其全部之結果，而為一體之
    適用，不應一部分適用新法，一部分適用舊法（最高法院29
    年上字第964 號判例旨參照）。被告行為後，刑法關於罰金
    刑之計算單位及處罰、自首及易科罰金之折算標準，均有修
    正：
  (一)關於自首之規定：刑法第62條之規定業已於94年2 月2 日修
    正公布，並於95年7 月1 日施行，修正前刑法第62條規定：
    「對於未發覺之罪自首而受裁判者，減輕其刑。但有特別規
    定者，依其規定。」；修正後刑法第62條則規定：「對於未
    發覺之罪自首而受裁判者，得減輕其刑。但有特別規定者，
    依其規定。」，是有關自首之規定，依照修正前刑法第62條
    之規定為「必減」其刑，修正後則改為「得減」其刑，此項
    變動影響行為人之刑罰法律效果，係屬法律變更。
  (二)於罰金刑之計算單位及處罰部分：刑法第33條第5 款業於94
    年2 月2 日修正公布，並自95年7 月1 日起施行；修正前刑
    法第33條第5 款規定「罰金：1 元以上」；修正後刑法第33
    條第5 款規定「罰金：新臺幣1,000 元以上，以百元計算之
    」；另95年6 月14日修正公布之中華民國刑法施行法第1條
    之1 ：「中華民國94年1 月7 日刑法修正施行後，刑法分則
    編所定罰金之貨幣單位為新臺幣。94年1 月7 日刑法修正時
    ，刑法分則編未修正之條文定有罰金者，自94年1 月7 日刑
    法修正施行後，就其所定數額提高為30倍。但72年6 月26日
    至94年1 月7 日新增或修正之條文，就其所定數額提高為3
    倍」，現行刑法中，有關於罰金刑之計算單位及處罰之規定
    已有修正，自屬法律變更。
  (三)經綜合比較上開規定，修正後規定並未較有利於行為人，則
    應依修正後刑法第2 條第1 項前段規定，適用行為時之法律
    。
四、按刑法上所謂業務，係指個人基於其社會地位，反覆繼續從
    事之社會活動而言，最高法院71年度台上字第1550號判例可
    資參照。又從事業務之人，對於一定危險之認識能力較常人
    為高，故課以較高之注意義務，且其避免發生一定危險之期
    待可能性亦較常人為高，故其違反注意義務之可責性，自亦
    較重（參照最高法院81年度台上字第85號、81年度台上字第
    1224號判決、法務部（80）法檢(二)字第1303號、司法院（79
    ）廳刑一字第216 號研究意見）。本件被告平日以駕駛自用
    小貨車四處送貨為生，業經被告於偵查及本院審理時供明在
    卷（見偵卷第41頁、本院96年3 月19日筆錄），其係以反覆
    實施駕駛為其生活事業之一，駕駛小貨車為其附隨業務，其
    因此於駕車時所應負高度注意義務，並不因其行為時係下班
    時間而有不同。核被告所為，係犯刑法第284 條第2 項前段
    之業務過失傷害罪。檢察官之聲請簡易判決處刑書記載係刑
    法第284 條第1 項前段之普通過失傷害罪，容有錯誤，因社
    會基本事實相同，起訴法條應予變更。被告以一過失行為，
    同時致告訴人乙○○、甲○○等2 人受有上述傷害，為想像
    競合犯，應依修正後刑法第55條規定（刑法第55條關於想像
    競合犯之規定，於94年2 月2 日已有修正公布，並於95年7
    月1 日施行，修正後增設但書規定「但不得科以較輕罪名所
    定最輕本刑以下之刑」，係科刑之限制，為法理之明文化，
    非屬法律之變更問題，應適用裁判時法，最高法院95年度第
    21次刑事庭會議決議參照），從一重仍論以一過失傷害罪。
    又其於肇事後，犯罪未被發覺前，主動報警處理，並向據報
    前往現場處理之桃園縣政府警察局大園分局警員張化成表示
    係其肇事而自首，進而接受本件裁判，此有桃園縣政府警察
    局道路交通事故肇事人自首情形紀錄表1 紙附卷可參（見偵
    卷第26頁），被告對於未被發覺之犯罪自首而接受裁判，應
    依修正前刑法第62條前段規定減輕其刑，並依修正前刑法第
    67條、第68條規定，有期徒刑部分其最高度及最低度同減之
    ，罰金及拘役部分則僅減其最高度。
五、原審以被告上述犯行，事證明確，予以論罪科刑，固非無見
    。惟原審漏未審酌被告係屬從事業務之人，而依刑法第284
    條第1 項前段之普通過失傷害罪論罪科刑，即有未合。被告
    上訴意旨仍否認過失，執此指摘原判決不當，雖無理由，惟
    原判決既有可議之處，自應由本院予以撤銷改判。爰審酌被
    告素行尚稱良好，因一時疏忽，致釀本起車禍事故，致告訴
    人甲○○、乙○○受有上開傷害，惟念及被告於本院審理中
    已和告訴人甲○○、乙○○達成民事和解，賠償損害等情況
    ，量處如主文所示之刑。又被告行為時之刑法第41條第1 項
    前段規定：「犯最重本刑為5 年以下有期徒刑以下之刑之罪
    ，而受6 個月以下有期徒刑或拘役之宣告，因身體、教育、
    職業、家庭之關係或其他正當事由，執行顯有困難者，得以
    1 元以上3 元以下折算1 日，易科罰金。」被告行為時之易
    科罰金折算標準，依修正前罰金罰鍰提高標準條例第2 條前
    段（現已刪除）規定，係就其原定數額提高為100 倍折算1
    日，則本件被告行為時之易科罰金折算標準，應以銀元300
    元折算1 日，經折算為新臺幣後，應以新臺幣900 元折算為
    1 日，惟修正後之刑法第41條第1 項前段規定：「犯最重本
    刑為5 年以下有期徒刑以下之刑之罪，而受6 個月以下有期
    徒刑或拘役之宣告者，得以新臺幣1,000 元、2, 000元或3,
    000 元折算1 日，易科罰金。」依修正後之刑法第2 條第1
    項規定比較修正前後易科罰金折算標準，以舊法較有利被告
    ，參照最高法院95年第8 次刑事庭會議決議，自應適用行為
    時法（即舊法）定其折算標準，依此，另諭知易科罰金之折
    算標準如主文所示，以示懲儆。末按刑法第74條緩刑之規定
    於94年2 月2 日修正，並於95年7 月1 日施行。惟按犯罪在
    新法施行前，新法施行後，緩刑之宣告，應適用新法第74條
    之規定，最高法院95年度第8 次刑事庭會議決議可資參照；
    再查，被告5 年內未曾因故意犯罪受有期徒刑以上刑之宣告
    ，此有台灣桃園地方法院檢察署刑案資料查註紀錄表、台灣
    高等法院被告前案紀錄表各1 份可憑，本院審酌被告犯後坦
    承犯行，且與告訴人乙○○、甲○○達成和解，經此刑之宣
    告之教訓，當知所警惕，而無再犯之虞，所宣告之刑以暫不
    執行為適當，依修正後刑法第74條第1 項第2 款規定，併予
    宣告緩刑2 年，以啟自新。
據上論斷，應依刑事訴訟法第455 條之1 第3 項、第369 條第1
項前段、第364 條、第299 條第1 項前段、第300 條，修正後刑
法第2 條第1 項、刑法第284 條第2 項前段、修正前刑法第62條
前段、第41條第1 項前段、修正後刑法第74條第1 項第2 款，刑
法施行法第1 條之1 第1 項、第2 項前段，修正前罰金罰鍰提高
標準條例第2 條，判決如主文。
本案經檢察官蔡正雄到庭執行職務。
中　　華　　民　　國　　96　　年　　3 　　月　　30　　日
                  刑事第四庭  審判長法　官　黃斯偉
                                    法  官  陳心婷
                                    法  官  張淑華
以上正本證明與原本無異。
本判決不得上訴。
                                   書記官　郭中明
中　　華　　民　　國　　96　　年　　3 　　月　　30　　日
附錄本案論罪科刑依據之法條：
刑法第284條：
因過失傷害人者，處6 月以下有期徒刑、拘役或五百元以下罰金
，致重傷者，處1 年以下有期徒刑、拘役或五百元以下罰金。
從事業務之人，因業務上之過失傷害人者，處1 年以下有期徒刑
、拘役或一千元以下罰金，致重傷者，處3 年以下有期徒刑、拘
役或二千元以下罰金。
